臺灣臺南地方法院交通事件裁定　　　　 94年度交聲字第244號
移送機關　交通部公路總局嘉義區監理所臺南監理站
受處分人
即異議人　甲○○
上列受處分人因違反道路交通管理處罰條例案件，對於交通部公
路總局嘉義區監理所臺南監理站94年5月5日所為之裁決處分（處
分案號：嘉監南字第裁74-S00000000號）聲明異議，本院裁定如
下：
    主  文
異議駁回。
    理  由
一、聲明異議意旨略以：受處分人即異議人甲○○雖不否認於民
    國94年3月8日晚間10點30分左右，駕駛車牌號碼TQ-9872號
    自用小客車，沿臺南市○○路，由北往南方向行經該路與中
    華北路2段之交岔路口，欲左轉進入中華北路時，不慎與由
    被害人蘇郁雅所駕駛，沿上開中華北路，由西往東方向，同
    時直行經過上開交岔路口之車牌號碼Y9-4315號自用小客車
    發生碰撞，並造成被害人受有左大腿鈍傷、左髖部鈍傷等傷
    害後，而未下車察看，且未報警前來處理，亦未通知救護車
    前來救護被害人，隨即駕車離開現場等事實。然異議人之所
    以會在車禍發生後逕行駕車離去，係因車禍發生時，異議人
    所駕駛車輛內之音樂聲過大，以致異議人未能聽見任何碰撞
    聲響，而無從察覺車禍之發生；又被害人亦表示其因車禍當
    時受到驚嚇，一時不及反應，並未按鳴喇叭或追呼異議人，
    且因見異議人未下車處理車禍事故即駕車離去，始誤以為異
    議人係肇事逃逸而向臺南市警察局交通隊警員報案，此亦有
    被害人親自簽名之切結書1紙可資證明；另異議人於知悉肇
    事後，即與被害人達成和解，顯見異議人並無肇事逃逸之故
    意。原處分機關即交通部公路總局嘉義區監理所臺南監理站
    未經查明，即貿然對於異議人加以裁罰，實非適當，故異議
    人不服原處分，乃提起本件異議。
二、按汽車駕駛人，駕駛汽車肇事致人受傷或死亡而逃逸者，吊
    銷駕駛執照；而汽車駕駛人，曾依道路交通管理處罰條例第
    62條第1項之規定吊銷駕駛執照者，終身不得考領駕駛執照
    ，道路交通管理處罰條例第62條第1項後段及第67條第1項分
    別定有明文。
三、經查：
    （一）受處分人即異議人甲○○並不否認於94年3月8日晚間
          10點30分左右，曾駕駛車牌號碼TQ-9872號自用小客
          車，沿臺南市○○路，由北往南方向行經該路與中華
          北路2段之交岔路口，欲左轉進入中華北路時，不慎
          與由被害人蘇郁雅所駕駛，沿上開中華北路，由西往
          東方向，同時直行經過該交岔路口之車牌號碼Y9-431
          5號自用小客車發生碰撞，並造成被害人受有左大腿
          鈍傷、左髖部鈍傷等傷害後，而未下車察看，且未報
          警前來處理，亦未通知救護車前來救護被害人，隨即
          駕車離開現場等事實，且有臺南市警察局南市警交字
          第S00000000號舉發違反道路交通管理事件通知單1紙
          、臺南市警察局94年6月9日南市警交字第0941801212
          0號函所附之異議人與被害人之警詢筆錄、道路交通
          事故現場圖、道路交通事故調查表(一)、(二)各1份及事
          故現場蒐證照片24張在卷可參。又被害人因本件車禍
          而受有前述傷害，則有上開南市警交字第0941801212
          0號函所附之財團法人奇美醫院診斷證明書影本1紙存
          卷足憑，故異議人於上述時、地，有駕車肇事致人受
          傷後而逕行離開現場之情事，應可認定。
    （二）其次，受處分人即異議人甲○○雖辯稱：其之所以會
          在車禍發生後駕車離去，係因車禍發生時，其車輛內
          之音樂聲過大，因此無從察覺車禍之發生等語。然而
          ，被害人蘇郁雅於異議人因本件車禍逕行駕車離開現
          場所涉之公共危險刑事案件偵查中，則已詳細具結證
          稱：「（檢察官問：當天肇事經過如何？）我走中華
          北路直行，被告（即異議人）是自海佃路左轉，他的
          車頭撞到我車子左前葉子板處，又被告的保險桿連同
          車牌掉落在現場，被告並未下車就直接駕車逃逸。」
          ；「（檢察官問：被告當時撞到你時是否有停下後再
          加速開走？）他撞到我之後就踩油門加速逃逸。」；
          「（檢察官問：當時撞擊時的力道是否很大？）是的
          ，當時我的整部車子都在晃動，我的車子往右偏。」
          等語（參見卷附之94年7月14日偵訊筆錄）。另詳細
          觀察本件車禍發生後之道路交通事故現場蒐證照片內
          容，復可發現被害人所駕駛小客車之左前葉子板嚴重
          凹損、左前輪磨損（詳見卷附之照片編號第21、22、
          23 、24號照片），而異議人所駕駛小客車之車頭前
          保險桿及懸掛於其上之車牌，亦因撞擊而掉落於事故
          現場，且右前車頭處亦有明顯之刮擦凹陷痕跡（詳見
          卷附之照片編號第7、8、13、14、15、16、17、20號
          照片），足見本件車禍發生當時，兩車發生碰撞之撞
          擊力道，應甚為猛烈，而異議人所駕駛小客車亦係車
          頭部位撞擊他車，以致該車前保險桿及懸掛於其上之
          車牌，因為撞擊而掉落於事故現場。從而，異議人所
          駕駛小客車內之音樂聲音縱然非小，然依常理推斷，
          其應無全然不能感知業與他車發生碰撞之情事，故異
          議人實難推稱全然不知本件交通事故之發生。因之，
          異議人前述所辯：車禍發生時沒有聽到撞擊聲，而其
          離開現場時並無肇事逃逸之故意等語，經核應與事實
          不符，而非可採。
    （三）再者，受處分人即異議人甲○○於上開時、地，駕車
          肇事致被害人蘇郁雅受傷後，不僅未下車察看，且未
          報警前來處理，亦未通知救護車救護被害人，隨即先
          行離開現場等情，業據其於本件車禍逕行離開現場行
          為所涉之公共危險刑事案件偵查中供認屬實（參見上
          述卷附之94年7月14日偵訊筆錄）。另如前述，異議
          人於上開時、地駕車肇事時，對於其所駕駛之小客車
          已與他車發生碰撞之事實，亦應已明確知悉，然其竟
          未下車察看，或停車處理善後相關事宜，或報警前來
          處理，即逕行駕車逃離現場，故其於本件車禍發生後
          ，不僅有肇事逃逸之故意，而且亦確有駕車肇事致人
          受傷而逃逸之行為無疑。
    （四）何況受處分人即異議人甲○○因本次駕車肇事致人受
          傷而離開現場行為所涉駕車肇事逃逸之公共危險刑事
          案件，亦經臺灣臺南地方法院檢察署檢察官查明異議
          人確有肇事致人受傷而逃逸之故意與行為後，而於94
          年8月22日，以94年度偵字第8048號緩起訴處分書，
          對於異議人之前開公共危險犯行予以緩起訴處分，且
          該案經依職權送請再議後，復為臺灣高等法院臺南分
          院檢察署檢察官認無不當，而駁回確定在案等情，除
          據本院調閱前述臺灣臺南地方法院檢察署94年度偵字
          第8048號偵查卷宗詳細審核無誤外，並有該案之臺灣
          臺南地方法院檢察署檢察官94年度偵字第8048號緩起
          訴處分書及臺灣高等法院臺南分院檢察署94年度上職
          議字第2473號處分書各1份附卷足參，此結果更加證
          明異議人確有肇事致人受傷而逃逸之行為。基此，異
          議人於前述時、地，有駕車肇事致被害人蘇郁雅受傷
          後，隨即駕車逃逸之違規情事，應無疑問。
    （五）至於被害人蘇郁雅與受處分人即異議人甲○○達成民
          事和解後，雖曾書立切結書而指稱：「事發當時事故
          突然，雖肇事者離開現場，但經臺南市交通隊通知徐
          明德先生到案時，其態度誠懇且願意賠償本人一切損
          失，並已達成和解，故本人相信甲○○先生非惡意脫
          逃，即無肇事逃逸之意圖」等語（參見卷附之切結書
          ）。然而，參酌道路交通管理處罰條例第62條第1項
          後段有關「駕車肇事致人受傷而逃逸」之處罰規定，
          其立法目的係為維護交通安全，加強救護，減少被害
          人之死傷，並促使駕駛人肇事後能對被害人即時救護
          ，可知車禍發生後，各駕駛人均應留在現場處理善後
          事宜，否則駕車肇事之結果，如果同時造成人員之傷
          亡，則逕行駕車離去之駕駛人即難免除本條項之違規
          責任。而本件異議人於上述時、地，駕車肇事並致被
          害人受傷後，竟於知悉車禍發生之情況下，率然棄上
          述「停留現場」及「照顧救護受傷之被害人」等義務
          於不顧，並隨即擅自離開現場，顯見其行為確已該當
          「駕車肇事致人受傷而逃逸」之交通違規構成要件無
          疑。至於上開被害人所書立之切結書內容，經核僅係
          被害人與異議人達成和解後，所為袒護異議人之片面
          說詞而已，尚難據此即可認為異議人於肇事當時確實
          全然不知車禍之發生，故異議人亦不能僅執此而為免
          罰之依據。此外，異議人於肇事後雖已與被害人就本
          件車禍所發生之相關事宜達成和解，然肇事駕駛人駕
          車肇事致人受傷而逃逸後，是否與被害人達成和解，
          則係該肇事逃逸之駕駛人肇事後對於民事損害賠償及
          所涉刑事告訴乃論之過失傷害罪嫌等事宜之處置問題
          ，該項和解結果與其業已違反之肇事致人受傷而逃逸
          之交通違規行為，經核尚無關連，故異議人亦不能因
          此而得以解免其業已觸犯之交通違規責任，附此敘明
          。
四、綜上所述，受處分人即異議人甲○○有於上述時、地，駕駛
    小客車與被害人蘇郁雅所駕駛之小客車發生碰撞，並致被害
    人受傷後逕行駕車逃逸之違規事實既可認定，則原處分機關
    即交通部公路總局嘉義區監理所臺南監理站，據此並引用上
    開道路交通管理處罰條例第62條第1項後段及第67條第1項等
    規定，裁處異議人吊銷駕駛執照，並終身不得考領駕駛執照
    ，於法即無不當。至異議人就本件裁決處分之異議內容，經
    核並無理由，故應予以駁回。
五、據上論斷，應依道路交通案件處理辦法第19條，裁定如主文
    。
中　　華　　民　　國　　94　　年　　12　　月　　7 　　日
　　　　　　　　　交通法庭   法　官　陳志成
以上正本證明與原本無異。
如不服本裁定應於送達後5日內向本院提出抗告狀（應附繕本）
。
      　　　　　　　　　　   書記官　黃瓊蘭
中　　華　　民　　國　　94　　年　　12　　月　　8 　　日
